【裁判字號】    92,訴,458
【裁判日期】    920403
【裁判案由】    清償借款
【裁判全文】
臺灣臺中地方法院民事判決  九十二年度訴字第四五八號
    原      告  彰化商業銀行股份有限公司
    法定代理人  乙○○
    訴訟代理人  丙○○
    被      告  甲○○
                簡  昌
右當事人間清償借款事件，本院判決如左：
      主    文
被告應連帶給付原告如附表中編號二、三所示之金額、利息及違約金。
原告其餘之訴駁回。
訴訟費用由被告連帶負擔八分之一，餘由原告負擔。
      事    實
甲、原告方面：
  一、聲明：被告應連帶給付原告如附表中編號一、二、三所示之金額、利息及違約
      金。
  二、陳述：
  （一）被告甲○○於民國八十四年七月十四日、八十八年八月二日及八十八年五月
        七日分別向原告借用新台幣（下同）一百五十二萬元（以下稱第一筆借款）
        、一十萬元（以下稱第二筆借款）及一十二萬八千元（以下稱第三筆借款）
        ，被告簡  昌為其連帶保證人，約定第一筆借款期限自八十四年七月十四日
        起至一百零九年七月十四日止，利息按年利率百分之七‧五八九計算，自八
        十七年七月十四起，以每月為一期，共分二百四十期，按期於每月十四日平
        均攤還本息。未按期攤還本金或繳納利息時，除按屆期時利率付息外，另對
        逾期在六個月以內部分，按上開利率之一成加付違約金，逾期超過六個月部
        分，另按上開利率百分之二成計付違約金。第二筆借款期限自八十八年八月
        二日起至九十五年八月二日止，利息按年利率百分之八‧五九計算，自八十
        八年八月二日起，以每月為一期，共分八十四期，按期於每月二日平均攤還
        本息。如未按期攤還本金或繳納利息，除按本借款利率給付遲延利息外，並
        應就本金自到期日起及利息自約定繳息日起，其逾期在六個月以內部分，按
        上開利率百分之十加付違約金，逾期超過六個月部分，按上開利率百分之二
        十加付違約金。第三筆借款期限自八十八年五月七日起至九十五年五月七日
        止，利息按年利率百分之八‧五九計算，自八十八年五月七日起，以每月為
        一期，共分八十四期，按期於每月七日平均攤還本息。如未按期攤還本金或
        繳納利息，除按本借款利率給付遲延利息外，並應就本金自到期日起及利息
        自約定繳息日起，其逾期在六個月以內部分，按上開利率百分之十加付違約
        金，逾期超過六個月部分，按上開利率百分之二十加付違約金。詎被告甲○
        ○就第一筆借款自八十八年九月十四起，第二筆借款自八十九年六月二日起
        ，第三筆借款自八十八年五月二十一日起，即未再給付本息，第一筆借款尚
        欠如附表中編號一所示金額，第二筆借款尚欠如附表中編號二所示金額，第
        三筆借款尚欠如附表中編號三所示金額，依授信約定書第五條約定未能按期
        攤還本息或付息時，喪失期限利益，視為全部到期。被告自應連帶負責。為
        此，依消費借貸及連帶保證等法律關係，提起本訴。
  （二）被告簡  昌固曾就第一筆借款向原告申請緩繳，惟其另二筆借款未依約給付
        本息，依授信約定書第五條約定，三筆借款視為全部到期。
  三、證據：提出借據三份、增補借據一份、授信約定書二份、九二一地震受災民眾
      借款條件變更申請書一份為證。
乙、被告方面：
  壹、被告簡  昌部分：
  一、聲明：駁回原告之訴。
  二、陳述：
  （一）被告簡  昌曾以九二一地震受災戶為由，就第一筆借款向原告申請緩繳本息
        五年。此外，原告曾就第二、三筆借款向被告催討。
  （二）第二、三筆借款係住戶委員會要被告簽名，被告即前往簽名，被告並不清楚
        其詳細內容。
  貳、被告甲○○部分：
      被告甲○○未於言詞辯論期日到場，亦未提出書狀作何聲明或陳述。
      理    由
一、本件被告甲○○經合法通知無正當理由未於言詞辯論期日到場，核無民事訴訟法
    第三百八十六條各款所列情形，爰依原告之聲請，由其一造辯論而為判決。
二、原告主張被告甲○○於八十四年七月十四日、八十八年八月二日及八十八年五月
    七日分別向原告借用第一筆借款一百五十二萬元、第二筆借款一十萬元及第三筆
    借款一十二萬八千元，被告簡  昌為其連帶保證人，約定第一筆借款期限自八十
    四年七月十四日起至一百零九年七月十四日止，利息按年利率百分之七‧五八九
    計算，自八十七年七月十四起，以每月為一期，共分二百四十期，按期於每月十
    四日平均攤還本息。未按期攤還本金或繳納利息時，除按屆期時利率付息外，另
    對逾期在六個月以內部分，按上開利率之一成加付違約金，逾期超過六個月部分
    ，另按上開利率百分之二成計付違約金。第二筆借款期限自八十八年八月二日起
    至九十五年八月二日止，利息按年利率百分之八‧五九計算，自八十八年八月二
    日起，以每月為一期，共分八十四期，按期於每月二日平均攤還本息。如未按期
    攤還本金或繳納利息，除按本借款利率給付遲延利息外，並應就本金自到期日起
    及利息自約定繳息日起，其逾期在六個月以內部分，按上開利率百分之十加付違
    約金，逾期超過六個月部分，按上開利率百分之二十加付違約金。第三筆借款期
    限自八十八年五月七日起至九十五年五月七日止，利息按年利率百分之八‧五九
    計算，自八十八年五月七日起，以每月為一期，共分八十四期，按期於每月七日
    平均攤還本息。如未按期攤還本金或繳納利息，除按本借款利率給付遲延利息外
    ，並應就本金自到期日起及利息自約定繳息日起，其逾期在六個月以內部分，按
    上開利率百分之十加付違約金，逾期超過六個月部分，按上開利率百分之二十加
    付違約金。詎被告甲○○就第一筆借款自八十八年九月十四起，第二筆借款自八
    十九年六月二日起，第三筆借款自八十八年五月二十一日起，即未再給付本息，
    第一筆借款尚欠如附表中編號一所示金額，第二筆借款尚欠如附表中編號二所示
    金額，第三筆借款尚欠如附表中編號三所示金額，依授信約定書第五條約定未能
    按期攤還本依授信約定書第五條約定未能按期攤還本息或付息時，喪失期限利益
    ，視為全部到期。被告自應連帶負責。爰依消費借貸及連帶保證等法律關係，訴
    請判決如其聲明所示。被告簡  昌則辯稱被告甲○○曾以九二一地震受災戶為由
    ，就第一筆借款向原告申請緩繳本息五年，第二、三筆借款則係住戶委員會要被
    告簽名，被告即前往簽名，被告並不清楚其詳細內容云云。
三、原告主張被告甲○○向其借用前揭三筆款項，被告簡  昌為其連帶保證人，其約
    定借款期限、償還方式、利息及違約金之計算如前所述等情，業據提出借據三份
    、增補借據一份為證，被告簡  昌雖辯稱第二、三筆借款係住戶委員會要被告簽
    名，被告即前往簽名，其等不清楚詳細內容云云，惟卷附該二筆借款之借據上均
    有被告之簽名蓋章，被告既不爭執簽名蓋章之真正，按諸常理，渠等簽名蓋章豈
    有不知貸款內容，即逕予行之之理。被告簡  昌前開所辯，顯違常情，應不可採
    。是原告此部分主張，堪信為真實。
四、又原告主張被告甲○○就第一筆借款自八十八年九月十四起，第二筆借款自八十
    九年六月二日起，第三筆借款自八十八年五月二十一日起，即未再給付本息，第
    一筆借款尚欠如附表中編號一所示金額，第二筆借款尚欠如附表中編號二所示金
    額，第三筆借款尚欠如附表中編號三所示金額，依授信約定書第五條約定未能按
    期攤還本依授信約定書第五條約定未能按期攤還本息或付息時，喪失期限利益，
    視為全部到期等語，被告簡  昌除辯稱被告甲○○曾以九二一地震受災戶為由，
    就第一筆借款向原告申請緩繳本息五年乙節外，其餘則不爭執。是原告此部分關
    於第二、三筆借款之主張，亦足採信。至第一筆借款部分，原告自認被告甲○○
    確曾申請緩繳本息，並提出九二一震災民眾借款條件變更申請書在卷可參，依該
    申請書可知原告已因被告甲○○之申請，認被告甲○○係九二一地震受災戶，房
    屋全倒而核准第一筆借款未償還本金餘額寬限六十個月並展延借款期限六十個月
    ，於本金寬限期內按原貸放利率減年息百分之一計息，寬限期滿後，恢復原貸放
    利率計息，前六個月應繳納利息得以緩繳，是被告簡  昌所辯應堪採信。則被告
    甲○○縱自八十八年九月十四起未再給付本息，亦無違反約定可言。而依原告提
    出之授信約定書第五條第一款約定，立約人（按即借款人、保證人）對貴行（即
    原告）所負之一切債務，如任何一宗債務不依約清償本金或利息者，無須由貴行
    事先通知或催告，貴行得隨時減少對立約人之授信額度或縮短借款期限，或視為
    全部到期，此有授信約定書二份附卷可按，是被告甲○○就第二、三筆借款未依
    約給付本息，原告固可主張該二筆借款債務未償還部分視為全部到期。然原告既
    已就第一筆借款未償還本金核准寬限並展延借款期限六十個月，其利息亦緩繳六
    十個月在先，足令被告信賴其等就第一筆借款獲得暫緩給付本息之優惠，原告仍
    以被告甲○○未依約給付第二、三筆借款本息，依前開約定，主張第一筆借款債
    務未償還部分亦應視為全部到期，其權利之行使，顯然違反誠信原則，故原告關
    於此部分主張，應屬不可採。
五、從而，原告依消費借貸及連帶保證等法律關係，請求被告連帶給付如附表編號二
    、三所示金額及利息、違約金部分，洵有理由，應予准許。至其餘部分之請求，
    為無理由，應駁回之。
六、據上論結，原告之訴為一部有理由，一部無理由，依民事訴訟法第三百八十五條
    第一項前段、第七十九條但書、第八十五條第二項判決如主文。
中      華      民      國    九十二    年      四      月      三      日
                                    臺灣臺中地方法院民事第一庭
~B法      官  許文碩
右為正本係照原本作成
如不服本判決，應於判決送達後二十日內，向本院提出上訴狀。
中      華      民      國    九十二    年      四      月      七      日
~B法院書記官  巫偉凱
~FO
附表：
編號    金額（新台幣）      利          息          違    約    金
一    壹佰參拾捌萬參仟零  自民國八十八年九月十四   自民國八十八年十月十五
      玖拾元              日起至清償日止按年利率   日起至清償日止，其逾期
                          百分之七點五八九計算     在六個月以內部分按上開
                                                   利率百分之十，逾期超過
                                                   六個月部分按上開利率百
                                                   分之二十計付
二    玖萬零玖佰玖拾參元  自民國八十九年六月二日   自民國八十九年七月三日
                          起至清償日止按年利率百    至清償日止，其逾期在六
                          分之八點五九計算         個月以內部分按上開利率
                                                   百分之十，逾期超過六個
                                                    月部分按上開利率百分之
                                                   二十計付
三    壹拾壹萬伍仟貳佰    自民國八十九年五月二     自民國八十九年六月二十
      陸拾陸元            十一日起至清償日止按      二日起至清償日止，其逾
                          年利率百分之八點五九     期在六個月以內部分按上
                          計算                     開利率百分之十，逾期超
                                                    過六個月部分按上開利率
                                                   百分之二十計付


司法院資訊處製作；財團法人民間司法改革基金會備份。
